【裁判字號】    99,抗,70
【裁判日期】    990510
【裁判案由】    拍賣抵押物
【裁判全文】
臺灣桃園地方法院民事裁定                99年度抗字第70號
抗  告  人  乙○○
            甲○○
            丁○○○
相  對  人  富邦資產管理股份有限公司
法定代理人  丙○○    同上
上列抗告人與相對人間拍賣抵押物事件，對於民國99年3 月30日
本院簡易庭99年度司拍字第161 號民事裁定提起抗告，本院裁定
如下：
    主  文
抗告駁回。
抗告程序費用新台幣壹仟元由抗告人負擔。
    理  由
一、按抵押權人，於債權已屆清償期，而未受清償者，得聲請法
    院，拍賣抵押物，就其賣得價金而受清償，民法第873 條定
    有明文。次按抵押權人聲請拍賣抵押物之裁定，係屬非訟事
    件，祗須其抵押權已經依法登記，並依登記之清償期業已屆
    滿而未受清償時，法院即應為准許拍賣抵押物之裁定，如對
    於此項法律關係有爭執者，應由有爭執之人提起訴訟，以求
    解決，不得僅依抗告程序聲明其有爭執，並據為廢棄拍賣裁
    定之理由（最高法院58年台抗字第524 號、51年台抗字第26
    9 號判例意旨可資參照）。易言之，法院所為准駁拍賣抵押
    物之裁定，屬非訟事件裁定，無確定實體法上法律關係存否
    之性質，於債權及抵押權之存否，亦無既判力，為裁定之法
    院僅就抵押權人提出有關抵押權之文件為形式上之審查，無
    從審酌屬於實體上法律關係之事由，抗告法院亦僅得就拍賣
    抵押物事件為形式審查，不得審酌抗告人關於實體事項之抗
    辯。
二、抗告意旨略以：請求鈞院准許由抗告人辦妥繼承登記後，自
    行出售抵押物以供清償，為此提起抗告請求廢棄原裁定，並
    駁回相對人之聲請云云。
三、經查，本件相對人主張第三人即抗告人之被繼承人張燈炎於
    民國98年5 月14日以原裁定附表所示不動產設定最高限額新
    台幣（下同）1,110,000 元之抵押權，供作對相對人所負債
    務之擔保，嗣張燈炎於96年5 月23日死亡，由抗告人依法繼
    承張燈炎財產上之一切權利義務。因張燈炎對聲請人負債66
    2,210 元，已屆清償期而未為清償，相對人為此聲請本院准
    予拍賣抵押物等語，業據其提出土地及建物登記第2 類謄本
    、他項權利證明書、抵押權設定契約書、借據、債權讓與證
    書（以上皆為影本）各1 份為證，準此，相對人對於抗告人
    之抵押權，已依法登記，而受擔保之債權已屆清償期而未受
    清償，是原審據以准許相對人拍賣抵押物之聲請，並無不當
    。抗告意旨雖請求本院准許由抗告人辦妥繼承登記後自行出
    售抵押物云云，惟拍賣抵押物裁定係採形式審查，相對人僅
    須其抵押權已依法登記，並依登記之清償期業已屆滿而未獲
    清償時，法院即應為許可拍賣之裁定，抗告人前開抗告意旨
    所陳，與相對人拍賣抵押物之聲請形式要件具備與否之審酌
    ，並無關聯，是抗告人提起本件抗告，請求廢棄原裁定，為
    無理由，應予駁回。
四、據上論結，本件抗告為無理由，依非訟事件法第46條、第21
    條第2 項、第24條第1 項，民事訴訟法第495 條之1第1項、
    第449 條第1 項、第95條、第78條、第85條第1 項前段，裁
    定如主文。
中    華    民    國    99    年    5     月    10    日
                民事第一庭審判長法  官  郭琇玲
                                法  官  郭俊德
                                法  官  林哲賢
以上正本證明與原本無異
不得再抗告。
中    華    民    國    99    年    5     月    13    日
                                書記官  陳佳彬

司法院資訊處製作；財團法人民間司法改革基金會備份。
